【裁判字號】    90,上易,1975
【裁判日期】    901108
【裁判案由】    竊盜
【裁判全文】
臺灣高等法院臺中分院刑事判決                    九十年度上易字第一九七五號
    上  訴  人
    即  被  告  乙○
    選任辯護人  巫哲銘
右上訴人因竊盜案件，不服台灣南投地方法院九十年度易字第二八七號，中華民國九
十年七月三十一日第一審判決（起訴案號：台灣南投地方法院檢察署九十年度偵字第
六八九號），提起上訴，本院判決如左：
      主  文
原判決撤銷。
乙○攜帶兇器竊盜，處有期徒刑陸月，如易科罰金以參佰元折算壹日。
扣案之檳榔刀壹把沒收。
    事  實
一、乙○意圖為自己不法之所有，於民國（下同）九十年二月十一日十一時許，在丙
    ○○所承租、位於南投縣鹿谷鄉○○○○○路之檳榔園與其本人承租之檳榔園交
    界處，持其所有、客觀上具有危險性且對人之生命、身體構成威脅，可供兇器使
    用之檳榔刀一把，竊割丙○○之檳榔二芎（約二佰粒檳榔），得手後欲駕駛車輛
    離去時，經丙○○發現而報警查獲，並扣得竊得之檳榔及乙○所有之上開檳榔刀
    一把。
二、案經南投縣警察局竹山分局報告臺灣南投地方法院檢察署檢察官偵查起訴。
    理  由
一、訊據被告乙○對於有割取丙○○所有檳榔二芎之事實不諱，但否認有何竊盜犯行
    ，辯稱：伊係不小心割錯丙○○之檳榔，且有主動提及誤割檳榔之事，詎料竟被
    指為竊賊云云。惟查：告訴人丙○○如何於當日早上七、八點左右，至其檳榔園
    割檳榔，並留下小顆之檳榔俟日後果實長大再收成，同日十一時許，丙○○又如
    何與其兄長劉源輝自另一處檳榔園駕車回程途經光復路檳榔園時，發見被告越界
    竊割檳榔，伊遂進入園內查看，發現稍早留下之小顆檳榔已被偷割，隨即以手機
    聯絡留守路旁之兄長將被告攔下，被告承認乃報警處理之經過情形，業據丙○○
    於警訊、偵查及原審指訴甚明，其於本院復供稱：當日早上伊有去割檳榔，只剩
    小顆的，渠等走後，被告也有去割，後來渠等看到被告的車子停在外面，就去查
    看發現被告車上有檳榔，而伊留的檳榔都被割掉的，被告也有承認是伊割的，現
    場高低相差很多，被告不可能不知道界線，且被告並未主動告知有越界割檳榔之
    情事等語無訛（本院卷第三十五頁）；被告於警訊中亦坦稱：伊知道雙方檳榔園
    之交界有以石頭排開為界；於偵查中又具狀坦承伊與告訴人丙○○相界之檳榔園
    ，有部分落差甚高，一部分是以石頭排列為界，在正常情況下應不會割錯，但那
    天因丙○○剛割完，伊因此想「如有可收成的，應該是我的（偵卷第三十六頁反
    面）；其於本院復稱專門割檳榔的人都明白，每人割檳榔的刀痕不同等語無訛，
    證人許珊美於警訊中復證稱：伊於八十九是年八月間將檳榔園出租被告時，即告
    知二處界線明確，並親自帶領被告至現場確認無誤等語、證人即被害人之出租人
    林坤農於警訊及原審九十年七月三日調查中亦證稱：兩處檳榔園以駁坎為明顯之
    界線等語均屬相符。另經檢察官現場勘驗結果，被害人所承租之檳榔園地勢較低
    ，與被告承租之檳榔園落差極大，二園交界處依序呈四十公分許、六十公分許及
    一百七十公分許之高低落差。而被告承租檳榔園內之檳榔樹，均較為低矮、排列
    凌亂，僅有少數已達可採收之樹齡；然被害人檳榔園內之檳榔樹高大，均種植成
    排、間隔整齊，大多已達可採收之程度，兩處檳榔園從外觀上即得以明顯區隔等
    情，有檢察官勘驗筆錄暨附圖一份及現場照片十七張（見偵查卷第三○頁至第三
    一頁、第四七頁至第五二頁）附卷可憑，是被告既明知雙方檳榔園交界之所在，
    其在該處承作檳榔園又幾達半年之久，被告又自承已留意被害人檳榔樹有甫收之
    痕跡業如上述，益足徵其主觀上係明知二處檳榔園分界之所在，是其上開辯解，
    無非飾卸之詞，要難採信。本件事證明確，被告犯行堪以認定。
二、查檳榔刀客觀上具有危險性，對人之生命、身體構成威脅，堪認可供兇器使用。
    核被告乙○所為，係犯刑法第三百二十一條第一項第三款之攜帶兇器竊盜罪，又
    被告犯罪後，刑法第四十一條有關易科罰金之規定，業於九十年六月二十日修正
    公布，修正後刑法第四十一條第一項，將易科罰金之範圍擴大至最重本刑為五年
    以下有期徒刑以下之刑之罪，比較新舊法之規定自以修正後之新法對被告為有利
    ，應適用修正後之新法。原審因之予以論罪科刑固非無見，但查有關被告竊取之
    檳榔數量，被告一再供明伊只有割二芎而已，此外又查無其他積極之佐證足以證
    明被告確實竊割之檳榔數量為六芎，本諸罪疑唯輕之法則，自應以被告所自承之
    二芎為論罪依據，原審誤為六芎，而判處被告有期徒刑七月，尚有未洽，被告上
    訴意旨空言否認犯罪固無足取，但原審判決既有瑕疵可指，自應由本院予以撤銷
    改判。爰審酌被告貪圖小利之犯罪動機，對被害人造成之損害程度，所竊取檳榔
    之數量及價值不高，犯罪情節輕節，犯後未能坦承犯行等一切情狀，量處如主文
    所示之刑，並依修正後刑法第四十一條第一項規定諭知易科罰金之折算標準。末
    查，扣案之檳榔刀一把，業據被告供承為其所有且供割取檳榔等語無訛，爰依刑
    法第三十八條第一項第二款之規定，併予宣告沒收。
三、公訴意旨另以被告於右開時、地另又竊割一千一百顆之檳榔因認被告此部分亦涉
    有刑法第三百二十一條第一項第三款之加重竊盜罪云云；惟被告始終否認此部分
    犯行，告訴人丙○○亦稱當時因樹高所以去現場查證；是被告與告訴人就此部分
    之檳榔究係告訴人所有或被告自己所有既互執一詞，此外又查其他積極事證證明
    被告確有竊割此部分之檳榔，自不能依告訴人唯一之指訴據為被告不利之認定，
    被告此部分罪嫌尚有不足，但因公訴人認此部分與右開論罪科刑之部分，互為加
    重竊盜犯行之一部分，故不另為無罪之諭知，附此說明。
四、據上論結，應依刑事訴訟法第三百六十九條第一項、第三百六十四條、第二百九
    十九條條第一項前段、刑法第二條第一項前段、第三百二十一條第一項第三款、
    修正後第四十一條第一項、第三十八條第一項第二款，判決如主文。
本案經檢察官甲○○到庭執行職務
中      華      民      國      九十      年      十一      月    八    日
                                    臺灣高等法院臺中分院刑事第七庭
                                          審判長法  官  林  榮  龍
                                                法  官  江  錫  麟
                                                法  官  謝  說  容
右正本證明與原本無異。
不得上訴。
                                                書記官  金  珍  華
中      華      民      國     九十      年     十一      月     九     日
附錄本案論罪科刑法條：
刑法第三百二十一條第一項第三款：
犯竊盜罪而有左列情形之一者，處六月以上五年以下有期徒刑：
三  攜帶兇器而犯之者。
                                                                        Ｆ


司法院資訊處製作；財團法人民間司法改革基金會備份。
